臺灣彰化地方法院民事裁定
111年度消債更字第23號
聲  請  人  
即債務人    鄭正竣  

代  理  人  蔡逸軒律師（法扶律師）
上列聲請人因消費者債務清理事件聲請更生，本院裁定如下：
    主    文
債務人鄭正竣自中華民國111年4月21日下午16時起開始更生程序
。
命司法事務官進行本件更生程序。
    理    由
一、按協商或調解成立者，債務人不得聲請更生或清算。但因不
    可歸責於己之事由，致履行有困難者，不在此限。第75條第
    2 項所定債務人可處分所得扣除自己及依法應受其扶養者所
    必要生活費用之餘額，連續3 個月低於更生方案應清償之金
    額者，推定有不可歸責於己之事由之規定，於前項但書情形
    準用之。本條例施行前，債務人依金融主管機關協調成立之
    中華民國銀行公會會員，辦理消費金融案件無擔保債務協商
    機制與金融機構成立之協商，準用前二項之規定。消費者債
    務清理條例第151條第7項、第8項及第9項分別定有明文。次
    按，債務人不能清償債務或有不能清償之虞，且無擔保或無
    優先權之債務總額未逾新臺幣（下同）1,200萬元者，於法
    院裁定開始清算程序或宣告破產前，得向法院聲請更生，觀
    諸消費者債務清理條例第3條、第42條第1項規定自明。又法
    院開始更生程序之裁定，應載明其年、月、日、時，並即時
    發生效力。法院開始更生或清算程序後，得命司法事務官進
    行更生或清算程序，必要時得選任律師、會計師或其他適當
    之自然人或法人一人為監督人或管理人，復為同條例第45條
    第1項、第16條第1項所明定。 　　
二、聲請意旨略以：聲請人積欠無擔保或無優先權債權人之債務
    總額約2,035,065元，消費者債務清理條例實施前，曾依中
    華民國銀行公會會員辦理消費金融案件無擔保債務協商機制
    與金融機構成立協商，每月須償還二萬九千多元，聲請人收
    入每月僅二萬餘元，陸續繳款2期後，即無力繳款，嗣又因
    遭解雇而失去工作，無法依約履行而毀諾。聲請人任職於保
    全公司，每月薪資約37,799元，支出必要費用每月17,076元
    ，有銀行存款40元及汽車一輛，有不能清償債務情事。聲請
    人最近5年內無從事營業活動，亦未經法院裁定開始清算程
    序或宣告破產，現有臺灣臺中地方法院111年度司執字第839
    8號強制執行案件繫屬，請求准予裁定開始更生程序等語。
三、經查:
　㈠聲請人於本件更生聲請前，業已依中華民國銀行公會會員辦
    理消費金融案件無擔保債務協商機制，而於95年12月間與最
    大債權銀行台新銀行成立協商，還款協議為每月給付23,564
    元、年利率4.88％，計分120期清償，繳納4期即毀諾等情，
    有國泰世華銀行陳報狀所附協議書、繳款明細等可憑，堪認
    屬實。依前開法條規定，聲請人既曾依債務協商機制與金融
    機構達成協商，其向本院聲請更生程序，依法須符合不可歸
    責於己致履行顯有重大困難之事由之要件，方為適法。
　㈡依聲請人之勞保投保資料所示，聲請人於95年6月1日至96年7
    月在富億保險經紀人股份有限公司工作，勞保投保薪資為24
    ,000元，扣除96年臺灣省每人每月最低生活費後9,509元，
　　僅餘14,491元，可見聲請人於毀諾前即已無力負擔每月應償
    還協商款項23,564元，堪認聲請人可處分所得扣除自己必要
    生活費用之餘額，已連續3個月低於協商方案應清償之金額
    ，依首揭規定，應推定有不可歸責於己之事由，致履行有困
    難，應仍得聲請更生。
　㈢聲請人之主張，業據其提出戶籍謄本、財產及收入狀況說明
    書、財團法人金融聯合徵信中心查詢當事人綜合信用報告回
    覆書、全國財產稅總歸戶財產查詢清單、108及109年度綜合
    所得稅各類所得資料清單、臺灣臺中地方法院111年度司執
    字第8398號執行命令、銀行存摺、財產增減變動表、更生償
    還計劃書、償還計劃表為證，並有本院依職權查詢之勞保與
    就保資料、稅務電子閘門財產所得調件明細表；向財政部中
    區國稅局彰化分局查詢聲請人108及109年度所得資料；向臺
    灣集中保管結算所股份有限公司查詢相關集保帳戶往來明細
    資料等在卷可稽。則聲請人其每月薪資約37,799元，扣除每
    月生活費用以彰化縣每人每月最低生活費之1.2倍即17,076
    元後，僅餘20,723元可用於清償債務，然聲請人所積欠債務
    高達二百萬元以上，並無其他較有價值之財產可供清償，堪
    認聲請人確有不能清償債務之情事，又其無擔保或無優先權
    之債務總額亦未逾1,200萬元，復未經法院裁定開始清算程
    序或宣告破產。此外，復查無聲請人有同條例第6條第3項、
    第8條或第46條各款所定駁回更生聲請之事由存在。從而，
    聲請人聲請更生，應予准許，並依前開規定命司法事務官進
    行本件更生程序。
四、爰裁定如主文所示。
中　　華　　民　　國　　111 　年　　4 　　月　  21  　日
                  民事第二庭    法　官　陳弘仁
以上正本係照原本作成。
本件不得抗告。
本裁定已於111年4月21日下午16時公告。
中　　華　　民　　國　　111 　年　　4 　　月　　21　　日
                                書記官　許雅涵